臺灣彰化地方法院刑事判決　　　　　　 99年度簡上字第209號
上　訴　人
即　被　告　劉永芳
選任辯護人　張崇哲律師
　　　　　　楊佳勳律師
上列被告因違反水污染防治法案件，不服本院99年度簡字第1978
號，中華民國99年11月16日第一審判決（檢察官聲請簡易判決處
刑案號：99年度偵字第4294號），提起上訴，本院管轄第二審合
議庭判決如下︰
    主  文
上訴駁回。
    犯罪事實及理由
一、本案經本院審理結果，認第一審判決認事用法及量刑均無不
    當，應予維持，並引用第一審判決書記載之事實、證據及理
    由（如附件）。
二、本件上訴人上訴意旨略以：(一)本案事業即利富電鍍股份有限
    公司（下稱利富公司）於民國98年9月16日及98年11月23日
    被查獲不遵從停工命令之行為，均是違反彰化縣政府97年10
    月28日之停工命令，利富公司及該公司前任負責人陳憲鎮業
    因於98年9月16日被查獲違反上開停工命令繼續生產運作而
    經本院判刑確定，本案僅因利富公司內部董、監改選而對繼
    任之利富公司負責人即上訴人劉永芳另行起訴、判刑，有違
    刑事訴訟法一事不再理之原則；(二)被告於案發時，出任利富
    公司之負責人不到3個月，又依水污染防治法之規定，僅係
    將事業之刑事責任轉嫁予負責人代罰，原審判處被告有期徒
    刑5月，併科罰金新臺幣（下同）50萬元，量刑過苛，爰請
    求撤銷原判決，改諭知免訴判決或從輕量刑云云。
三、按「被告以外之人於審判外之陳述，雖不符前四條之規定，
    而經當事人於審判程序同意作為證據，法院審酌該言詞陳述
    或書面陳述作成時之情況，認為適當者，亦得為證據。當事
    人、代理人或辯護人於法院調查證據時，知有第159條第1項
    不得為證據之情形，而未於言詞辯論終結前聲明異議者，視
    為有前項之同意。」，刑事訴訟法第159條之5定有明文。本
    件檢察官、辯護人、上訴人即被告於本院審理時，對於檢察
    官所提各項證據方法之證據能力均無意見，本院審酌上開各
    該證據均非屬違法取得之證據，復經本院於審判期日就上開
    證據進行調查、辯論，依法均具有證據能力，合先敘明。
四、經查：
  (一)利富公司於前案98年9月16日遭查獲不遵行主管機關依水污
    染防治法所為停工命令及無排放許可證且排放廢水超標之犯
    行（業經本院99年度易字第320號刑事判決確定），與本次
    98年11月23日遭查獲不遵行主管機關依水污染防治法所為停
    工命令之犯行，雖均係違反彰化縣政府97年10月28日之停工
    命令，然因法人無犯罪意思，自無其於查獲前後均係基於同
    一犯罪決意所為可言，則該公司之負責人因轉嫁代罰之刑事
    責任，當亦無係同一犯罪決意而僅能論以一罪之問題；況利
    富公司前於98年9月16日遭查獲後，已於98年9月22日變更其
    負責人，且利富公司嗣於98年10月6日經彰化縣政府環保局
    派員再次進行稽查，並未發現有復工營運之情形，有彰化縣
    環保局稽查隊98年10月6日稽查工作紀錄影本1份附卷可稽，
    可徵利富公司前案違反停工命令之行為確已因98年9月16日
    遭查獲而中斷，該公司嗣後再次違反停工命令而於98年11月
    23日遭查獲之犯行，與98年9月16日遭查獲之違反停工命令
    之犯行間，難認係基於同一犯罪決意之一罪關係。是利富公
    司各該次被查獲時之負責人，就利富公司各該次被查獲違反
    停工命令之犯行，自應分別論處。本案違反停工命令之犯行
    非前案確定判決效力所及，原審自得依法進行實體審判，是
    上訴人指摘原判決違反一事不再理原則，請求撤銷原判決云
    云，顯無理由。
  (二)按關於刑之量定，係實體法上賦予法院得為自由裁量之事項
    ，茍已斟酌刑法第57條各款所列情狀，而未逾越法定刑度，
    或濫用其權限，即不得任意指摘為違法，最高法院72年台上
    字第6696號、75年台上字第7033號判例均可參照。且在同一
    犯罪事實與情節，如別無其他加重或減輕之原因，下級審法
    院量定之刑，亦無過重或失輕之不當情形，則上級審法院對
    下級審法院之職權行使，原則上應予尊重（最高法院85年度
    台上字第2446號判決參照）。本件原審以被告所犯水污染防
    治法第38條第1項之事業負責人，事業不遵行主管機關依水
    污染防治法所為停工命令之犯行事證明確，據以論罪科刑，
    並審酌被告無前科紀錄，且犯後坦認犯行，及其明知所經營
    之利富公司前已經彰化縣政府為停工處分，雖曾重新申請廢
    （污）水排放許可證，但已遭彰化縣政府駁回，且利富公司
    前甫於98年9月16日因排放污水及違反停工命令遭查獲（當
    時利富公司之負責人為陳憲鎮），竟仍於主管機關查獲及再
    次要求遵守停工命令後，拒不遵守停工命令，又再復工營運
    ，漠視法令，及其犯罪之動機、目的、手段等一切情狀，判
    處上訴人有期徒刑5月及併科罰金50萬元，並分別諭知有期
    徒刑易科罰金及罰金易服勞役之折算標準，核無違誤不當，
    上訴人指摘原判決量刑過重，請求撤銷原判決云云，亦無理
    由。
  (三)綜上所述，本件上訴人之上訴為無理由，自應駁回其上訴。
據上論斷，應依刑事訴訟法第455條之1第1項、第3項、第364 條
、第368條、第373條，判決如主文。
本件經檢察官劉欣雅到庭執行職務。
中    華    民    國   100    年    2     月    14    日
                  刑事第六庭    審判長法  官   葛永輝
                                      法  官   楊舒嵐
                                      法  官   黃玉琪
以上正本證明與原本無異。
本件不得上訴。
中    華    民    國   100    年    2     月    14    日
                                      書記官   黃得翔